臺灣高等法院臺中分院刑事判決　　　　　　　　　　九十四年度上訴字第三五號
　　上　訴　人　臺灣台中地方法院檢察署檢察官
　　被　　　告　乙○○
　　指定辯護人　本院公設辯護人　丁○○
右上訴人因被告殺人案件，不服臺灣台中地方法院九十三年度重訴字第二六六七號中
華民國九十三年十二月三十一日第一審判決（起訴案號：臺灣台中地方法院檢察署九
十三年度偵字第一二五六二號），提起上訴，本院判決如左：
      主  文
原判決撤銷。
乙○○殺人，處有期徒刑拾伍年，褫奪公權柒年。
      事  實
一、乙○○與洪育玲係男女朋友關係，交往僅數月，二人交往期間，洪育玲之父丙○
    ○曾因不滿乙○○對洪育玲施暴，而掌摑乙○○，並反對二人交往。民國（下同
    ）九十三年七月八日八時三十六分許，洪育玲騎乘機車載乙○○返回台中市○區
    ○○路一八五號七樓十三室乙○○住處之樓下時，二人因故發生爭執，洪育玲欲
    騎乘機車離去，乙○○不欲洪育玲離去，取下洪育玲之機車鑰匙，洪育玲不得已
    停妥機車，隨乙○○上至七樓十三室住處。迨於同日九時十五分許，乙○○另單
    獨騎乘洪育玲之機車外出，洪育玲則在上址乙○○住處休息，至同日十三時二十
    五分許，乙○○購得木炭一包返回上址住處後，二人又因故發生嚴重爭執，乙○
    ○竟基於殺害洪育玲之犯意，將洪育玲推倒床上，掐住洪育玲頸部，因洪育玲激
    烈掙扎反抗，乙○○即先以拳頭猛烈毆擊洪育玲頭部十餘下，並以雙腳跪壓洪育
    玲二手肘上，致洪育玲受有頭部３ｘ２cm、２ｘ２cm、８ｘ５cm、７ｘ５cm之外
    傷、右肩７ｘ５cm、右手肘１０ｘ７cm、右手掌１ｘ１cm及２ｘ１cm、右腋４ｘ
    ５cm、左手肘１０ｘ６cm、左手掌１ｘ１cm、２ｘ１cm之外傷合併皮下瘀血；乙
    ○○復以雙手猛掐洪育玲頸部約四、五分鐘，洪育玲因頭部受擊嚴重致顱內出血
    當場死亡。乙○○見洪育玲已死亡，為脫免刑責，隨即在屋內燒炭，且自行割腕
    ，書寫遺書二封（一封給其母林麗卿，一封給其老闆王套棟），佈置成二人殉情
    自殺狀。迄隔二日後即九十三年七月十日下午十六時許，洪育玲之母甲○○見洪
    育玲遲未返家，前往上址查看，並會同警方請鎖匠開門入內始查悉上情。
二、案經台中市警察局第一分局報請台灣台中地方法院檢察署檢察官偵查起訴。
    理  由
一、訊據被告乙○○（下稱被告）坦承右揭時地與被害人洪育玲爭執後毆擊被害人洪
    育玲頭部及並掐其脖子致洪育玲死亡後，其又於現場燒炭自殺之事實不諱，惟否
    認有殺害洪育玲之犯行，辯稱：伊當時很生氣，但沒有要致洪育玲死亡之意云云
    ；經查，被告如何於右揭時地以致人於死之意殺害被害洪育玲後，佯以燒炭佈置
    殉情等事實，業據被告於原審審理及本院調查中坦承不諱，核與被害人洪育玲之
    家屬丙○○、甲○○分別於警訊、偵查及原審審理指述之情節相符，並有被告所
    書具之遺書二封、被告住處樓下監視光碟四片、現場照片十八張附卷可稽。而被
    害人洪育玲屍體經解剖結果：被害人傷勢為頭部受有３ｘ２cm、２ｘ２cm、８ｘ
    ５cm、７ｘ５cm之外傷、及右肩７ｘ５cm、右手肘１０ｘ７cm、右手掌１ｘ１cm
    及２ｘ１cm、右腋４ｘ５cm、左手肘１０ｘ６cm、左手掌１ｘ１cm、２ｘ１cm之
    外傷合併皮下瘀血、另氣管內可見充血及粘液存在，但口鼻及頸部壓迫痕不明顯
    ，且皮下出血亦不明顯，甲狀軟骨及舌骨骨折，胸腔內呈大量血液、水液混合物
    各約四百西西，並有肺氣腫變化，因腐敗過於嚴重不易判別為窒息死亡；經法醫
    鑑定認：被害人洪育玲全身多處外傷合併皮下瘀血，係生前遭毆打與壓制所致；
    又雖有甲狀軟骨及舌骨之骨折，但未見生活之反應，如皮下瘀青或出血，故應為
    死後之變化，而與死因無關；死者頭部之四處外傷為鈍器物傷，外表無裂傷，亦
    未見骨折，可能為軟性鈍器物如拳頭所傷，因用力重擊致顱內出血於前額為致命
    之主要原因等情，復有相驗筆錄、台灣台中地方法院檢察署相驗屍體證明書、驗
    斷書、法醫師解剖紀錄各一份、解剖照片六十張在卷足憑，顯見被告之自白與事
    實相符。次查以拳頭猛烈毆擊人之頭部要害，足以致人於死，為眾所週知，亦為
    被告所能預見，乃被告竟因故與被害人洪育玲發生爭執，即以拳頭持續猛烈毆擊
    被害人洪育玲之頭部要害十餘下，並將雙腳跪壓在洪育玲二手肘上，復以雙手猛
    掐被害人洪育玲頸部達四、五分鐘，終致被害人洪育玲因頭部受擊嚴重、顱內出
    血當場死亡，稽此情節，俱徵被告行兇時確有殺害被害人洪育玲犯意之事實甚明
    。被告所辯無殺害洪育玲之意云云，核屬翻異飾卸之詞，非可採信，本件事證明
    確，其犯行堪予認定。
二、核被告所為，係犯刑法第二百七十一條第一項之殺人罪。原審予以被告論罪科刑
    ，固非無見，惟被告毆擊被害人頭部，被害人頭部究受有如何傷勢，攸關被告有
    無殺意及被害人死因之認定，事實中自應詳載，原審就此部分漏未論述，容有未
    洽，公訴人據被害人之父丙○○請求以被告犯後不知悔悟，本件因細故殺人，手
    段兇殘，原審量處有期徒刑十五年，顯屬過輕為由提起上訴，雖非可採，然原判
    決既有上揭可議，仍屬無可維持，應由本院撤銷改判。爰審酌被告素行不佳，前
    曾因多次少年非行事件，經法院裁定訓誡並假日生活輔導、交付保護管束、令入
    感化教育處所施以感化教育之素行（見卷附台灣高等法院被告全國前案紀錄表）
    ，仍不知悔改，復因故與其女友即被害人洪育洪發生爭執，先以拳頭猛擊被害人
    洪育玲頭部，又以雙手猛掐被害人洪育玲頸部，使被害人洪育玲顱內出血死亡，
    情節非輕，事後為脫免刑責，復在屋內燒炭，自行割腕，書寫遺書二封，佈置成
    殉情自殺狀，迄今仍未與被害人洪育玲之家屬達成和解，不無惡性，及其犯罪動
    機、手段、所生損害、犯罪後態度等一切情狀，處以如主文第二項所示之刑，且
    依本件其輕忽他人生命、為細故率予殺人之犯罪性質，認有對其褫奪公權之必要
，併均予宣告褫奪公權七年，以示懲儆。
據上論結，應依刑事訴訟法第三百六十九條第一項前段、第三百六十四條、第二百九
十九條第一項前段，刑法第二百七十一條第一項、第三十七條第二項、第三項，判決
如主文。
本案經檢察官戊○○到庭執行職務。
中      華      民      國      九十四      年    三    月    三十一    日
                                    臺灣高等法院臺中分院刑事第三庭
                                          審判長法  官  江  錫  麟
                                                法  官  廖  柏  基
                                                法  官  林  欽  章
右正本證明與原本無異。
如不服本判決應於收受送達後十日內向本院提出上訴書狀，其未敘述上訴之理由者並
得於提起上訴後十日內向本院補提理由書（均須按他造當事人之人數附繕本）。
                                                書記官  巫  彥  佳
中      華      民      國      九十四   年      四       月    一      日
附錄論罪科刑法條
刑法第二百七十一條第一項：
殺人者，處死刑、無期徒刑或十年以上有期徒刑。                            Ａ
